【裁判字號】    99,訴,1525
【裁判日期】    990811
【裁判案由】    毒品危害防制條例
【裁判全文】
臺灣臺中地方法院刑事判決              99年度訴字第1525號
公  訴  人  臺灣臺中地方法院檢察署檢察官
被      告  甲○○
上列被告因毒品危害防制條例案件，經檢察官提起公訴（99年度
毒偵字第1205號），嗣因被告就被訴事實為有罪之陳述，經本院
告知簡式審判程序之意旨，並聽取公訴人、被告之意見後，本院
合議庭裁定由受命法官獨任依簡式審判程序審理，判決如下：
    主    文
甲○○施用第一級毒品，累犯，處有期徒刑拾月。扣案第一級毒
品海洛因肆包（合計驗餘淨重貳點陸零公克）沒收銷燬之；糖粉
柒包、殘渣袋參個、分裝袋壹包、電子秤壹台、注射針筒壹支、
分裝匙壹支沒收。又施用第二級毒品，累犯，處有期徒刑陸月。
扣案第二級毒品甲基安非他命拾包（合計驗餘淨重約貳拾點柒肆
公克）沒收銷燬之；玻璃吸食器陸個、吸食器壹組沒收。應執行
有期徒刑壹年貳月。扣案第一級毒品海洛因肆包（合計驗餘淨重
貳點陸零公克）、第二級毒品甲基安非他命拾包（合計驗餘淨重
約貳拾點柒肆公克）沒收銷燬之；糖粉柒包、殘渣袋參個、分裝
袋壹包、電子秤壹台、注射針筒壹支、分裝匙壹支、玻璃吸食器
陸個、吸食器壹組沒收。
    犯罪事實
一、甲○○前於民國89年11月間，因施用毒品案件，經臺灣彰化
    地方法院以89年度毒聲字第5222號裁定送觀察、勒戒，並於
    89年12月8日入所執行觀察勒戒後，認無繼續施用毒品之傾
    向，於89年12月27日出所執行完畢，嗣經臺灣彰化地方法院
    檢察署檢察官於89年12月27日以89年度毒偵字第5599號為不
    起訴處分確定。又其於前開觀察、勒戒執行完畢後5年內之
    93年4月間，復因違反毒品危害防制條例案件，經臺灣彰化
    地方法院於93年7月12日，以93年度訴字第743號判決，判處
    有期徒刑10月，嗣提起上訴，經臺灣高等法院臺中分院於94
    年2月1日，以93年度上訴字第1282號判決，撤銷原判決，改
    判有期徒刑1年2月，嗣再提起上訴，再經最高法院於94年7
    月14日，以94年度臺上字第379  6號判決駁回上訴確定（以
    下簡稱案）；又於94年5月間，因違反毒品危害防制條例
    案件，經臺灣彰化地方法院於94年10月31日，以94年度訴字
    第1169號判決，分別判處有期徒刑1年6月、6月，並經定應
    執行刑為有期徒刑1年10月，嗣於94年12月1日確定（以下簡
    稱案）；又於94年10月間，因公共危險案件，經臺灣彰化
    地方法院於95年1月11日，以94年度交訴字第146號判決，判
    處有期徒刑7月，嗣於95年2月6日確定（以下簡稱案）。
    復因減刑條例之施行，上開案件之罪，經臺灣彰化地方
    法院以96年度聲減字第2233號裁定，分別減刑為有期徒刑9
    月、3月、3月又15日，並經定應執行刑為有期徒刑1年3月確
    定，並與上開案件之罪接續執行，於94年10月5日入監執
    行，並於97年1月13日縮刑期滿執行完畢。
（二）甲○○猶不知警惕，竟於99年3月29日20時許，在彰化縣
      花壇鄉○○村○○街130號，以針筒注射方式，施用第一
      級毒品海洛因1次；另於99年3月28日22時許，在臺中市○
      ○區○○路2段293巷13號3樓內，以將吸食器燒烤方式，
      施用第二級毒品甲基安非他命1次。
（三）嗣於99年3月29日晚上23時10分許，為警在臺中市○○區
      ○○路2段293巷13號3樓查獲，並扣得海洛因4包（合計驗
      餘淨重2.60公克）、安非他命10包（合計驗餘淨重約20.7
      4公克）、糖粉7包、殘渣袋3個、分裝袋1包、電子秤1台
      、注射針筒1支、分裝匙1支、玻璃吸食器6個、吸食器1組
      等物（甲○○另涉販賣毒品犯行，由臺灣臺中地方法院檢
      察署檢察官偵辦中）。
二、案經臺中市警察局第二分局報告臺灣臺中地方法院檢察署檢
    察官偵查起訴。
    理    由
一、本件係經被告於準備程序期日為有罪之陳述，而經本院合議
    庭裁定由受命法官獨任以簡式審判程序加以審理，則依據刑
    事訴訟法第273 條之2 、同法第159 條第2 項之規定，不適
    用傳聞法則有關限制證據能力之相關規定；並得依同法第31
    0 條之2 之準用同法第454 條之規定製作略式判決書，依法
    僅需記載犯罪事實、證據名稱及應適用之法條，並得以簡略
    方式為之，如認定之犯罪事實、證據及應適用之法條，與檢
    察官聲請簡易判決處刑書或起訴書之記載相同者，得引用之
    ，合先敘明。
二、訊據被告甲○○對於上開施用第一級毒品海洛因、第二級毒
    品甲基安非他命之事實均坦承不諱，且被告為警查獲後所採
    集之尿液，經檢驗結果，確呈海洛因經水解後之嗎啡陽性反
    應及甲基安非他命陽性反應，此有委託檢驗代號與真實姓名
    對照表、中山醫學大學附設醫院檢驗科藥物檢測中心出具之
    尿液檢驗報告附卷可稽，復有扣案之海洛因4包（合計驗餘
    淨重2.60公克）、安非他命10包（合計驗餘淨重約20.74公
    克）、糖粉7包、殘渣袋3個、分裝袋1包、電子秤1台、注射
    針筒1支、分裝匙1支、玻璃吸食器6個、吸食器1組等物可為
    佐證，被告確實有施用第一級毒品海洛因、第二級毒品甲基
    安非他命之行為，應可認定。
三、再被告甲○○前於89年11月間，曾因施用毒品案件，經臺灣
    彰化地方法院以89年度毒聲字第5222號裁定送觀察、勒戒，
    並於89年12月8日入所執行觀察勒戒後，認無繼續施用毒品
    之傾向，於89年12月27日出所執行完畢，嗣經臺灣彰化地方
    法院檢察署檢察官於89年12月27日以89年度毒偵字第5599號
    為不起訴處分確定。又其於前開觀察、勒戒執行完畢5年內
    之93年4月間，復因違反毒品危害防制條例案件，經臺灣彰
    化地方法院於93年7月12日，以93年度訴字第743號判決，判
    處有期徒刑10月，嗣提起上訴，經臺灣高等法院臺中分院於
    94  年2月1日，以93年度上訴字第1282號判決，撤銷原判決
    ，改判有期徒刑1年2月，嗣再提起上訴，再經最高法院於94
    年7 月14日，以94年度臺上字第3796號判決駁回上訴確定；
    又於94年5月間，因違反毒品危害防制條例案件，經臺灣彰
    化地方法院於94年10月31日，以94年度訴字第1169號判決，
    分別判處有期徒刑1年6月、6月，並經定應執行刑為有期徒
    刑1年10月，嗣於94年12月1日確定，此有刑案資料查註紀錄
    表、臺灣高等法院被告前案紀錄表在卷可稽，而被告本件施
    用第一級、第二級毒品之犯行固於上開89年12月27日間觀察
    、勒戒處分執行完畢釋放後5年後所為，惟按毒品危害防制
    條例於92年7月9日修正公布，自93年1月9日施行，其中第20
    條、第23條將施用毒品之刑事處遇程序區分為「初犯」及「
    五年內再犯」與「五年後再犯」。其立法理由略謂：「初犯
    」經觀察、勒戒或強制戒治後，應為不起訴處分；經觀察、
    勒戒或強制戒治執行完畢釋放後「五年內再犯」者，因其再
    犯率甚高，原實施之觀察、勒戒及強制戒治已無法收其實效
    ，應依法追訴。至於經觀察、勒戒或強制戒治執行完畢釋放
    後「五年後再犯」者，因前所實施之觀察、勒戒或強制戒治
    已足以遮斷其毒癮，為期鼓勵自新並協助斷除毒癮，仍適用
    「初犯」規定，先經觀察、勒戒或強制戒治之程序。從而依
    修正後之規定，應僅限於「初犯」及「五年後再犯」此二種
    情形始應先經觀察、勒戒或強制戒治程序。倘被告於5年內
    已曾再犯並經依法追訴，顯見其再犯率甚高，觀察、勒戒或
    強制戒治已無法收其實效，則縱其第3次以上再度施用毒品
    之時間係在初犯經觀察、勒戒或強制戒治執行完畢釋放5年
    以後，仍不符合「五年後再犯」之規定，即應依該條例第10
    條規定處罰（最高法院95年5月9日95年第七次刑事庭會議決
    議、同院95年度臺非字第59號判決、95年度臺上字第1071
    號判決參照），而被告既於前揭觀察、勒戒處分執行完畢釋
    放後之93、94年間，再分別因施用毒品犯行經判刑確定，業
    如前述，則被告於前開觀察、勒戒處分執行完畢5年後，再
    犯本件施用第一、二級毒品犯行即仍應依法論科。
四、查海洛因、甲基安非他命分別屬毒品危害防制條例第2 條第
    2 項第1 款、第2 款規定之第一級、第二級毒品。是核被告
    甲○○所為施用海洛因之行為，係犯毒品危害防制條例第10
    條第1項之施用第一級毒品罪；所為施用甲基安非他命之行
    為，係犯同條例第10條第2項之施用第二級毒品罪。其因施
    用第一級毒品海洛因、第二級毒品甲基安非他命因而非法持
    有第一級、第二級毒品之低度行為，均應為施用之高度行為
    所吸收，皆不另論罪。再其所犯上開2次施用毒品之行為，
    犯意各別、行為不同，應分論併罰。又被告有犯罪事實欄所
    列之有期徒刑執行完畢紀錄，此有臺灣高等法院被告前案紀
    錄表在卷可稽，被告於受徒刑之執行完畢後，5年以內故意
    再犯本件有期徒刑以上之2罪，皆為累犯，均應依刑法第47
    條第1項規定加重其刑。本院審酌被告前已有多次施用毒品
    之不良素行，竟不知自我惕勵，而一再施用毒品，及本次施
    用毒品之種類、時間、方式，暨犯罪後尚能坦白犯行等一切
    情狀，分別量處如主文所示之刑，並定其應執行之刑。次按
    扣案之海洛因4包（合計驗餘淨重2.60公克）、第二級毒品
    甲基安非他命10包（合計驗餘淨重約20.74公克），應依毒
    品危害防制條例第18條第1項規定宣告沒收銷燬之。而包裹
    上開毒品之包裝袋，縱使與毒品分離秤重，一般而言，仍會
    有極微量毒品殘渣殘留在原包裝袋上，無法完全析離，是均
    應認屬於毒品之一部分，而併予沒收銷燬，併此敘明。另扣
    案之糖粉7包、殘渣袋3個、分裝袋1包、電子秤1台、注射針
    筒1支、分裝匙1支，係被告所有供本件施用第一級毒品所用
    、而玻璃吸食器6個、吸食器1組等物亦為被告所有，供本件
    施用第二級毒品所用，此據被告於本院陳述明確，上開物品
    均應依刑法第38條第1項第2款規定沒收之。至於帳冊1本、
    手機1支，均非本件被告施用毒品犯行所用之物，爰不予宣
    告沒收，併予敘明。
據上論斷，應依刑事訴訟法第273條之1第1項、第299條第1項前
段，毒品危害防制條例第10條第1項、第2項、第18條第1項，刑
法第11條、第47條第1項、第51條第5款、第38條第1項第2款，判
決如主文。
本案經檢察官乙○○到庭執行職務
中    華    民    國    99    年    8     月    11    日
                  刑事第八庭    法  官  劉國賓
以上正本證明與原本無異。
如不服本判決應於收受判決後10日內向本院提出上訴書狀，並應
敘述具體理由；其未敘述上訴理由者，應於上訴期間屆滿後20日
內向本院補提理由書（均須按他造當事人之人數附繕本）「切勿
逕送上級法院」。
                                書記官  張隆成
中    華    民    國    99    年    8     月    11    日
附錄論罪科刑法條：
毒品危害防制條例第10條
施用第一級毒品者，處 6 月以上 5 年以下有期徒刑。
施用第二級毒品者，處 3 年以下有期徒刑。

司法院資訊處製作；財團法人民間司法改革基金會備份。
